臺灣彰化地方法院民事判決　96年度訴字第1011號
原　　　告　甲○○
被　　　告　彰化商業銀行股份有限公司
法定代理人　乙○○
上列當事人間請求第三人異議之訴事件，本院不經言詞辯論，判
決如下：
    主  文
原告之訴駁回。
訴訟費用由原告負擔。
    事實及理由
壹、原告起訴主張：
    本院95年度執字第24381號及95年度執字第17052號強制執行
    事件，所查封之彰化縣芳苑鄉○○○段328、329、329-1號
    土地上之建物 (即芳苑鄉○○○段712、713建號)，係原告
    之父李炳生前所建，供在系爭328、329、329-1號土地飼
    養鰻魚事業使用，該養殖事務並由原告之父及原告兄弟李華
    洋、李國平、甲○○、李俊德等共同經營。嗣原告之父李炳
    於民國76年6月10日死亡後，因上開建物 (連同土地上之
    養殖池)未辦理保存登記，由原告兄弟等繼續作為養殖使用
    ，因此並未為遺產分割。原告之父李炳死亡後，上開建物
    即歸李炳李之五子五女李華洋、李文深、李國平、甲○○
    、李俊德、李素珍、李素珠、李吉子、李錦雀、李濱子全體
    公同共有。其中李文深於62年間即死亡，由其子女李明謙、
    李明容、李明芳代位繼承。上開強制執行事件之債務人為李
    華洋，因此查封之範圍應該是李華洋在上開建物之公同共有
    權，惟本院前揭強制執行事件竟依被告之請求，將該等建物
    視為李華洋單獨所有，而查封上開建物所有權全部，顯然有
    誤，為此依強制執行法第15條規定，提起第三人異議之訴。
    並聲明：(一)本院95年度執字第24381號清償債務強制執行
    事件，就原告與訴外人李華洋等11人所有坐落彰化縣芳苑鄉
    ○○○段328號基地上之建物 (建號芳苑芳苑鄉○○○段712
    號)所為之強制執行程序應予撤銷。(二)本院95年度執第170
    52號清償債務強制執行事件，就原告與訴外人李華洋等11人
    所有坐落彰化縣芳苑鄉○○○段329、329-1、330號基地上
    之建物 (建號芳苑芳苑鄉○○○段713號)所為之強制執行程
    序應予撤銷。
貳、本件未經言詞辯論，被告未為任何聲明或陳述。
參、按原告之訴，依其所訴之事實，在法律上顯無理由者，法院
    得不經言詞辯論，逕以判決駁回之，民事訴訟法第249條第2
    項定有明文。又按公同共有人之權利義務，依其公同關係所
    由規定之法律或契約定之。除前項之法律或契約另有規定外
    ，公同共有物之處分，及其他之權利行使，應得公同共有人
    全體之同意，民法第828條另定有明文。而公同共有物權利
    之行使，除依其公同關係所由規定之法律或契約另有規定外
    ，應得公同共有人全體之同意，而以公同共有之財產為訴訟
    標的者，其法律關係之性質既須合一確定，故非由公同共有
    人全體或得其他公同共有人全體之同意起訴或被訴，則於當
    事人之適格即有欠缺 (最高法院41台上字第170號、32年上
    字第115號、39年台上字第733號判例可資參照)。又所謂當
    事人之適格則指當事人對特定訴訟標的有實施訴訟之權能，
    既必須當事人對於為訴訟標的之法律關係有處分之權能，始
    足當之，此項訴訟要件之有無，法院應依職權調查，對此要
    件之欠缺，法院並無命補正之義務，且如欠缺當事人適格要
    件，法院應認原告之訴為無理由，予以駁回 (司法院院字第
    2351號解釋、80年度台上字第2378號裁判意旨亦可參照)。
    經查，本件原告既主張系爭芳苑鄉○○○段712、713建號係
    屬李華洋、李國平、甲○○、李俊德、李素珍、李素珠、李
    吉子、李錦雀、李濱子、李明謙、李明容、李明芳等人因繼
    承而全體公同共有，而原告之訴之聲明亦是針對系爭712、
    713建號全部所有權主張異議，則依上開法條及裁判要旨，
    本件第三人異議之訴應以全體共有人一同起訴，當事人適格
    部分始無欠缺，而原告亦未證明其已得其他公同共有人之同
    意由其單獨起訴，故本件第三人異議之訴僅以原告一人單獨
    起訴，其當事人適格顯有欠缺，是原告之訴，在法律上顯無
    理由者，本院得不經言詞辯論，逕以判決駁回之。
肆、訴訟費用負擔之依據：民事訴訟法第78條。
中　　華　　民　　國　　96　　年　　11　　月　　20　　日
                  民事第二庭    法　官　詹秀錦
以上正本係照原本作成。
如對判決上訴，應於判決送達後20日內向本院提出上訴狀（須附
繕本）。
中　　華　　民　　國　　96　　年　　11　　月　　21　　日
                      　　　    書記官　陳秀香
